【裁判字號】    94,訴,2520
【裁判日期】    951130
【裁判案由】    槍砲彈藥刀械管制
【裁判全文】
臺灣板橋地方法院刑事判決              94年度訴字第2520號
公  訴  人  臺灣板橋地方法院檢察署檢察官
被      告  甲○○
                    〔另案在臺灣新竹監獄執行，借提後寄押
選任辯護人  莫怡萍  律師
上列被告因違反槍砲彈藥刀械管制條例案，經檢察官提起公訴〔
９４年度偵字第６６５３號、９４年度偵緝字第１２２７號、９
４年度偵字第１２０５０號〕。本院判決如下：
    主  文
甲○○未經許可，持有可發射子彈具有殺傷力之改造手槍，處有
期徒刑參年陸月，併科罰金新台幣貳拾萬元，罰金如易服勞役，
以罰金總額與陸個月之日數比例折算。
扣案如附表壹編號一所示槍枝，沒收。
    事  實
壹、甲○○於〔一〕民國〔下同〕９３年間，因違反槍砲彈藥刀
    械管制條例案〔臺灣板橋地方法院檢察署９３年度核退偵字
    第３２８號〕，經本院判處有期徒刑捌月，併科罰金新臺幣
    壹萬貳仟元，罰金如易服勞役，以銀元參佰元即新臺幣玖佰
    元折算壹日，於９４年１月２４日確定。〔二〕９３年間，
    因違反毒品危害防制條例案〔臺灣板橋地方法院檢察署９３
    年度毒偵字第４３３９號〕，經本院判處有期徒刑肆月，如
    易科罰金，以銀元參佰元折算壹日確定。〔三〕上列〔一〕
    、〔二〕所處徒刑，經更定執行刑為有期徒刑壹拾月，確定
    後於９４年５月１７日入監服刑〔於本案不構成累犯〕。
貳、甲○○未見悔悟，明知槍砲彈藥刀械管制條例定義之槍砲、
    彈藥，非經中央主管機關許可，不得製造、販賣、運輸、轉
    讓、出租、出借、持有、寄藏或陳列，竟自事實欄壹之〔一
    〕所示違反槍砲彈藥刀械管制條例案宣示判決後不詳時間起
    ，未經中央主管機關許可，持有附表壹編號一所示具殺傷力
    之槍枝，暨具殺傷力直徑約８．０ｍｍ之土造子彈壹顆；９
    ４年４月１５日，甲○○攜上揭槍枝、土造子彈至臺北縣中
    和市○○路６６之３號技昇汽車修理廠後，丙○○〔業經本
    院審結〕未經中央主管機關許可，持有上列槍、彈，把玩之
    際，不慎擊發，誤中乙○○，致乙○○受有右小腿槍傷併脛
    骨骨折之傷害〔過失傷害部份，未據告訴〕。甲○○趁丙○○將乙○○送醫之際，將上揭槍枝攜離藏置他處，迄９４年
    ４月２４日，復潛回技昇汽車修理廠〔侵入建築物部份，未
    據告訴〕，將上揭槍枝置於上址辦公室；嗣於同年月２６日
    １０時３０分許，經警在技昇汽車修理廠，起獲附表壹編號
    一所示槍枝。
參、案經臺北縣政府警察局中和分局報請臺灣板橋地方法院檢察
    署檢察官偵查起訴。
    理  由
壹、上揭事實，業據被告於本院審理時坦承不諱〔參見本院９５
    年１１月１６日審判筆錄〕，核與〔壹〕證人丙○○於偵訊
    時結證情節〔參見９４年度偵字第６６５３號卷第５５頁〕
    。〔貳〕證人乙○○於偵訊時結證情節〔參見９４年度偵字
    第６６５３號卷第９０頁至第９２頁〕，互核相符，復有〔
    一〕扣案如附表壹所示物品。〔二〕亞東醫院診斷證明書〔
    附９４年度偵字第６６５３號卷第２２頁〕。〔三〕內政部
    警政署刑事警察局９４年５月２７日刑鑑字第０９４００６
    ３８８１號、同署９４年５月５日刑鑑字第０９４００６６
    ４７４號槍彈鑑定書〔附同上偵卷第１１９頁至第１２５頁
    〕等足佐；且查：
    一、扣案如附表壹編號一所示槍枝，係由仿ＦＮ廠１９１０
        型半自動手槍製造之金屬玩具手槍，換裝土造金屬槍管
        改造而成之改造手槍，機械性能良好，可擊發適用之子
        彈，具殺傷力；扣案如附表壹編號二所示彈殼，係土造
        金屬彈殼；扣案如附表壹編號三所示彈頭，係直徑約８
        ．０ｍｍ之已擊發土造金屬彈頭；凡此，業據內政部警
        政署刑事警察局鑑驗明確，此有前引槍彈鑑定書足稽；
        堪認附表壹編號一所示槍枝，確具殺傷力；又事實欄所
        示子彈擊發誤中乙○○，致乙○○受有右小腿槍傷併脛
        骨骨折之傷害，復有前引亞東醫院診斷證明書足佐，亦
        見系爭子彈確具殺傷力。又據內政部警政署刑事警察局
        鑑驗結果，認上開子彈係直徑約８．０ｍｍ之土造子彈
    二、本件事證明確，被告之上開犯行，堪予認定。
貳、被告為事實欄所示行為後，刑法業經  總統於９４年２月２
    日以總統華總一義字第０９４０００１４９０１號令修正公
    布第１～３、５、１０、１１、１５、１６、１９、２５～
    ２７、第四章章名、２８～３１、３３～３８、４０～４２
    、４６、４７、４９、５１、５５、５７～５９、６１～６
    ５、６７、６８、７４～８０、８３～９０、９１－１、９
    ３、９６、９８、９９、１５７、１８２、２２０、２２２
    、２２５、２２９－１、２３１、２３１－１、２９６－１
    、２９７、３１５－１、３１５－２、３１６、３４１、３
    ４３條條文；增訂第４０－１、７５－１條條文；刪除第５
    ６、８１、９４、９７、２６７、３２２、３２７、３３１
    、３４０、３４５、３５０條條文；並自９５年７月１日施
    行。現行刑法第２條第１項規定：「行為後法律有變更者，
    適用行為時之法律。但行為後之法律有利於行為人者，適用
    最有利於行為人之法律。」，其中〔一〕現行刑法第５５條
    修正為「一行為而觸犯數罪名者，從一重處斷。但不得科以
    較輕罪名所定最輕本刑以下之刑。」。上開條文但書係科刑
    限制，為法理之明文化，非屬法律變更〔最高法院９５年第
    ８次刑事庭會議決議意旨參照〕。〔二〕行為時之刑法第４
    ２條第２項、第３項規定：「易服勞役以壹元以上參元以下
    折算壹日。但勞役期限不得逾六個月。」，「罰金總額折算
    逾六個月之日數者，以罰金總額與六個月之日數比例折算。
    」。又行為時之易服勞役折算標準，依修正前罰金罰鍰提高
    標準條例第２條前段規定，就其原定數額提高為１００倍折
    算１日。行為時之易服勞役折算標準，應以銀元參佰元折算
    壹日，經折算後，應以新臺幣玖佰元折算壹日，罰金總額折
    算逾六個月之日數者，以罰金總額與六個月之日數比例折算
    。惟現行刑法第４２條第３項、第５項規定：「易服勞役以
    新台幣壹仟元、貳仟元或參仟元折算壹日。但勞役期限不得
    逾一年。」，「罰金總額折算逾一年之日數者，以罰金總額
    與一年之日數比例折算。依前項所定之期限，亦同。」，對
    於罰金總額『依行為時法』折算逾六個月之日數者，新法非
    有利於行為人。
參、核被告所為，係犯槍砲彈藥刀械管制條例第８條第４項之未
    經許可持有可發射子彈具殺傷力之改造手槍罪、同條例第１
    ２條第４項之未經許可持有子彈罪；其以一行為觸犯上開二
    罪名，依想競合犯之規定，從一重論以未經許可持有可發射
    子彈具殺傷力之改造手槍罪；爰審酌被告犯罪之動機、目的
    、手段、所生危害，暨犯罪後態度等一切情狀，處如主文所
    示之刑，併就併科之罰金，諭知易服勞役之折算標準；扣案
    如附表壹編號一所示槍枝，係違禁物，依法諭知沒收；扣案
    如附表壹編號二、三所示物品，係已擊發之彈殼、彈頭，非
    違禁物，復非被告所有，其中上列彈頭業經內政部警政署刑
    事警察局留存建檔，爰不為沒收之諭知。
肆、不另為無罪諭知部分：
    一、公訴意旨另以：被告甲○○於事實欄所示時、地，另持
        有「不詳槍枝壹枝」，因認被告尚涉此部分未經許可，
        持有可發射子彈具有殺傷力之改造手槍犯嫌。
    二、查，前列「不詳槍枝壹枝」並未扣案，復未經鑑驗是否
        確係「可發射金屬或子彈具有殺傷力」之槍枝，不能生
        被告涉此部分犯嫌之確信，當屬不能證明其此部分犯罪
        。惟公訴意旨認此部分與有罪部分有想像競合犯之裁判
        上一罪之關係，爰不另為無罪之諭知。
據上論斷，應依刑事訴訟法第２９９條第１項前段，槍砲彈藥刀
械管制條例第８條第４項、第１２條第４項，刑法第２條第１項
，修正前刑法第１１條前段、第５５條、第４２條第３項、第３
８條第１項第１款，判決如主文。
本案經檢察官蔡元仕到庭執行職務。
中    華    民    國    95    年    11    月    30    日
                  刑事第一庭  審判長法  官  許仕楓
                                    法  官  張江澤
                                    法  官  陳福來
以上正本證明與原本無異。
如不服本判決應於送達後10日內向本院提出上訴狀。
                                    書記官  林兆嘉
中    華    民    國    95    年    11    月    30    日
附錄本案論罪科刑法條全文：
槍砲彈藥刀械管制條例第８條：
未經許可，製造、販賣或運輸鋼筆槍、瓦斯槍、麻醉槍、獵槍、
空氣槍或第四條第一項第一款所定其他可發射金屬或子彈具有殺
傷力之各式槍砲者，處無期徒刑或五年以上有期徒刑，併科新臺
幣一千萬元以下罰金。
未經許可，轉讓、出租或出借前項所列槍枝者，處五年以上有期
徒刑，併科新臺幣一千萬元以下罰金。
意圖供自己或他人犯罪之用，而犯前二項之罪者，處無期徒刑或
七年以上有期徒刑，併科新臺幣一千萬元以下罰金。
未經許可，持有、寄藏或意圖販賣而陳列第一項所列槍枝者，處
三年以上十年以下有期徒刑，併科新臺幣七百萬元以下罰金。
第一項至第三項之未遂犯罰之。
槍砲彈藥刀械管制條例第１２條：
未經許可，製造、販賣或運輸子彈者，處一年以上七年以下有期
徒刑，併科新台幣五百萬元以下罰金。
未經許可，轉讓、出租或出借子彈者，處六月以上五年以下有期
徒刑，併科新台幣三百萬元以下罰金。
意圖供自己或他人犯罪之用，而犯前二項之罪者，處三年以上十
年以下有期徒刑，併科新台幣七百萬元以下罰金。
未經許可，持有、寄藏或意圖販賣而陳列子彈者，處五年以下有
期徒刑，併科新台幣三百萬元以下罰金。
第一項至第三項之未遂犯罰之。
附表壹：
┌──┬───────┬────┬───────────┐
│編號│品          名│數    量│備                  註│
├──┼───────┼────┼───────────┤
│一  │改造八釐米手槍│壹枝。  │內政部警政署刑事警察局│
│    │〔槍枝管制編號│        │槍彈鑑定書附９４年度偵│
│    │：１１０２１５│        │字第６６５３號卷第１２│
│    │５３９３號〕  │        │３頁至第１２５頁。    │
├──┼───────┼────┼───────────┤
│二  │彈殼          │壹顆。  │仝上。                │
├──┼───────┼────┼───────────┤
│三  │彈頭          │壹顆。  │一、內政部警政署刑事警│
│    │              │        │    察局槍彈鑑定書附９│
│    │              │        │    ４年度偵字第６６５│
│    │              │        │    ３號卷第１１９頁至│
│    │              │        │    第１２２頁。      │
│    │              │        │二、業經同局留存建檔。│
└──┴───────┴────┴───────────┘


司法院資訊處製作；財團法人民間司法改革基金會備份。
